臺灣桃園地方法院交通事件裁定　　　　　　　　　　　　九十一年度交聲字第九號
　　受 處 分 人
　　即 異 議 人　 Ｓｔｅｌ.
右列受處分人因違反道路交通管理處罰條例案件，對於交通部公路局新竹區監理所桃
園監理站中華民國九十年十二月五日桃監稽違車字第五二－Ｄ九Ｂ一二九二一○號處
分，聲明異議，本院裁定如左：
    主      文
原處分撤銷。
Ｓｔｅｌｍａｃｋ  Ｄｅｎｎｉｓ  Ｊａｓｏｎ汽車所有人，未領用牌照行駛汽車，
處罰鍰貳仟元，並禁止其行駛。
    理      由
一、異議意旨略以：原處分機關以異議人於民國九十年十一月二十九日十六時四十五
    分許，騎駛未領有牌照之重型機車，行經桃園縣桃園市○○路、春日路口為警查
    獲，認異議人係駕駛拼裝重機車且未經核准領用牌照行駛公路，而依道路交通管
    理處罰條例第十二條第一項第二款、第二項之規定，裁處異議人罰鍰新台幣三千
    六百元及車輛沒入。惟異議人當日騎駛之機車係在國外整車購入後，經拆解並以
    原車零件名義辦理進口，嗣再組合還原之「組裝車」，而非「拼裝車」，原處分
    機關認係拼裝車而據以裁處異議人罰鍰及沒入，認事用法具有違誤，為此爰聲明
    異議等語。
二、經查，異議人於前開時、地，騎駛未領用牌照之重型機車為警查獲乙節，業據其
    於刑事異議狀中承明，且有桃園縣警察局89桃警局交字第Ｄ九Ｂ一二九二一○號
    舉發違反道路交通管理事件通知單影本一紙在卷足佐，堪認異議人確有上開騎駛
    未領用牌照汽車之違規情事無疑。次查，異議人所有遭查扣未領有牌照之重型機
    車，其車身及引擎號碼各係ＶＮ四○○Ａ○四三○○一號、ＶＮ四○○ＡＥ○一
    六四四八號，此有交通部公路局新竹區監理所桃園監理站九十一年一月二十五日
    （九一）竹監桃字第○二○二八號函在卷為憑。又查，以前開號碼之車身及引擎
    所組裝之機車（下稱上開機車），係在日本整車購入後，經拆解並以原車零件整
    批辦理進口，嗣再經組合還原，且於進口時亦據以向稅捐機關申報核繳貨物稅等
    各節，則據證人盛其誠即上開機車之出賣人於本院調查時結證甚明（見本院九十
    一年一月三十日訊問筆錄），並有讓渡書、自動車檢查證返納證明書、進口報單
    及國庫專戶存款收款書兼匯款申請書等文件影本附卷可稽，據而足徵異議人前持
    關於此部分之辯解屬實。按所謂「拼裝車」厥指「拼湊組裝」之車輛而言，此種
    車輛未經主管機關核准並領用牌照之前，依道路交通管理處罰條例第十二條第一
    項第二款規定，禁止在道路上行駛，揆其法意，無非為保障大眾交通安全，惟究
    其實質，則係因「拼裝車」在駕駛使用上之安全性堪慮，故有予以禁止之必要。
    查各型量產車於正式出廠上市○○○○○段，其機電、引擎、動力傳輸、車身結
    構等各部系統均經原廠縝密精心之設計，再以系統整合之方式，詳為計算、測試
    、調校各系統於組合整車中之調諧性及合適度，其目的除在使各部系統經組裝成
    車之後，均能發揮原先設計之最佳性能外，更在使各部系統之運轉功率及輸力負
    苛之許容性或耐受度，彼此間緊密配合，相互調諧為用，而無倚輕倚重之失衡現
    像，以確保將來量產上市之「整車」於使用上之安全性，職是，若未經此一嚴謹
    程序所設計、檢測及製造之車輛，其安全性顯然堪慮，固無異論，至若任意改裝
    非屬原廠設計規範或容許代換之零件，因已更動並破壞「整車」既有設計之系統
    調諧性及合適度，且未經原廠重行調校及測試，各系統整合運作是否緊密順暢，
    亦非無疑，同有危及行車安全之虞。由是，茲禁止「拼裝車」在公路上行駛之立
    法本旨，既係著眼於使用上之不安全性，則基於上開說明，即不難尋繹出「拼裝
    車」之應有意涵，詳言之，基於使用安全性之考量，任何非由合格正式車廠所設
    計、製造出廠之車輛或在原廠車上任意改裝非屬原廠設計規範或容許代換之零件
    ，因其整車結構並不曾或更動後未再經原廠之嚴謹檢測及調校，使用上具有潛在
    之危險性，此二種車輛均屬所謂之「拼裝車」，至若將原廠車完全拆解後，再以
    原車或原設計規範容許代換之零件重行組裝成車，並未更動或破壞「整車」既有
    設計之系統調諧性及合適度，則仍屬原廠車而非「拼裝車」，抑且，此種依循原
    廠設計規範，按圖索驥之組裝過程，不涉及高深造車工藝或技術理念，亦毋庸輔
    以精密儀器精算各部系統或系統整合之數據、係數，衹須熟於車輛組裝技術之人
    即可妥善為之，非必以原廠為要。查異議人所有之重型機車，既為在日本購買之
    量產車，係屬由ＫＡＷＡＳＡＫＩ此一世界知名之合格正廠所設計、製造出廠之
    機車，顯非雜牌廠家所自行「拼湊組裝」之機車可堪比擬，又即便上開機車係以
    零件名義進口後再組裝成車，惟其係以原廠之整車零件重行組裝而成，並未改用
    非屬原廠設計規範或容許代換之零件，對於「整車」既有設計之系統調諧性及合
    適度未有任何更動或破壞，且非必由原廠組裝不可，核其組裝之過程要與一般車
    輛進廠大修或全車鈑噴時，各部零件均經完全拆解並於修竣之後再予重行組裝之
    情無異，依前述，此際組裝還原之成車自仍屬原廠車，是未能率予「拼裝車」視
    之。至原處分機關援引交通部八十四年十一月八日交路（八四）字第０四二六九
    ０號之函示而略謂經海關進口者僅為零組件而非完整車，既無「整車」之進口證
    明，即屬無來歷憑證之車輛，則該車顯為「拼裝車」無疑，況異議人自行組裝之
    機車並未經監理單位檢驗合格，安全堪慮云云。然車輛是否為「拼裝車」，此為
    有關設計、製造或改裝層面之問題，至有無來歷憑證，則屬車輛「流通過程」是
    否適法之問題，二者範疇迥然不同，「拼裝車」固均無來歷憑證，惟欠缺來歷憑
    證者則非必均屬「拼裝車」，原處分機關認無來歷憑證者即為「拼裝車」，顯有
    誤解，且已逾越「拼裝車」之文義可能範圍，縱令異議人取得系爭重型機車之過
    程有違其他法令或迂迴規避現行禁止機車進口之政策，亦應由各主管機關引用相
    關規定予以正確適法之處置，殊無出諸牽強附會之曲法方式，將此種未經更動原
    廠設計規範而重行組裝還原之原廠車妄以解釋成「拼裝車」之餘地。再者，此種
    車輛於組裝還原之後，確未經監理單位檢驗，然其解決之道，自應由監理機關儘
    速開辦並受理相關檢驗事宜，方為正辦，原處分機關前揭所陳各端，均非的論，
    要無足取。綜上所述，異議人所騎駛未領有牌照之上開重型機車既非屬「拼裝車
    」，而原處分機關未經詳查細酌，遽以「拼裝車」論之，逕依道路交通管理處罰
    條例第十二條第一項第二款及第二項之規定，裁處異議人罰鍰及沒入該車輛，其
    認事用法具有違誤。異議意旨執此指摘原處分不當，為有理由，自應由本院將原
    處分撤銷，並審酌異議人違規情節之輕重，改依同條例第十二條第一項第一款，
    量處如主文所示之罰鍰，並禁止其行駛。
三、據上論斷，應依道路交通案件處理辦法第二十條前段，道路交通管理處罰條例第
    十二條第一項第一款，裁定如主文。
中        華        民        國    九十一    年    一    月   三十一   日
                                    臺灣桃園地方法院交通法庭
                                        法  官  王  美  玲
右正本證明與原本無異。
如不服本裁定，應於裁定送達後五日內向本院提出抗告狀。
                                        書記官  賴  玉  真
中        華        民        國     九十一   年    二    月     五     日
